臺灣臺中地方法院交通事件裁定　　　　 96年度交聲字第600號
原處分機關　交通部公路總局臺中區監理所臺中市監理站
異　議　人
即受處分人　甲○○
上列異議人即受處分人因違反道路交通管理處罰條例案件，對於
交通部公路總局臺中區監理所民國九十六年五月十八日所為之裁
決（中監違字第裁六○－ＧＤ0000000號裁決書），聲明
異議，本院裁定如下：
    主    文
異議駁回。
    理    由
一、原處分機關略以：異議人即受處分人（下稱受處分人）甲○
    ○，於民國（下同）九十六年四月十一日一時十四分許，駕
    駛車號ＯＣ－九二八七號自用小客車，在臺中市○○路、大
    墩二街口處，因「汽車駕駛人拒絕接受第三十五條第一項各
    款測試之檢定（酒後駕車拒絕酒測未肇事）」違規，為臺中
    市警察局第四分局員警依違反道路交通管理處罰條例第三十
    五條第四項舉發。惟受處分人未於應到案日期前到案，該所
    遂於九十六年五月十八日以中監違字第裁六○─ＧＤ000
    0000號裁決書裁處罰鍰新臺幣（下同）六萬元整，並吊
    銷駕駛執照，三年內禁考，逾期則依裁決書處罰主文規定裁
    處，於法並無不合等語。
二、本件受處分人甲○○則以：本人將車輛停在路邊，引擎沒有
    發動，並無駕駛車輛，且因為雨天在車上等朋友，在車上飲
    酒，所以未駕駛車子，本人才拒絕酒測，罰單拒絕簽認。本
    人因為在車上已睡著，警方以有人檢舉之名義，叫醒本人下
    車，就以拒絕酒測之名，開出罰單，又未經本人同意，警察
    即開車門取出鑰匙強制拖車。警方應以正確的證據，才能開
    單告罰，所以不服此項告發而申訴此案，爰聲明異議云云。
三、按「汽車駕駛人拒絕接受第一項測試之檢定者，處新臺幣六
    萬元罰鍰，並當場移置保管該汽車及吊銷該駕駛執照；如肇
    事致人重傷或死亡者，吊銷該駕駛執照，並不得再考領。」
    、「汽車駕駛人，曾依‧‧‧、第三十五條第三項前段、第
    四項前段、‧‧‧規定吊銷駕駛執照者，三年內不得考領駕
    駛執照。」，道路交通管理處罰條例第三十五條第四項及第
    六十七條第二項分別定有明文。復按「行為人有本條例之情
    形者，應填製舉發違反道路交通管理事件通知單，並於被通
    知人欄予以勾記，其通知聯依下列規定辦理：一、當場舉發
    者，應填記駕駛人或行為人姓名、性別、出生年月日、地址
    、身分證統一編號及車主姓名、地址、車牌號碼、車輛種類
    。被查獲之駕駛人或行為人為受處分人時，應於填記通知單
    後將通知聯交付該駕駛人或行為人簽名或蓋章收受之；拒絕
    簽章者，仍應將通知聯交付該駕駛人或行為人收受，並記明
    其事由及交付之時間；拒絕收受者，應告知其應到案時間及
    處所，並記明事由與告知事項，視為已收受。」違反道路交
    通管理事件統一裁罰基準及處理細則第十一條第一項第一款
    定有明文。上開規定之立法理由旨在規範嚴重危害交通安全
    之行為，便利測試檢定作業之及時順利實施，取得客觀正確
    之判測結果，進而防免可能產生之交通事故，是汽車駕駛人
    遇有警員測試檢定，即應配合受檢，不得以任何理由拒絕或
    拖延，否則即屬違反上開規定應受裁罰甚明。
四、經查：
　(一)本件受處分人甲○○於上開時、地，駕駛車號ＯＣ－九二八
　　七號自用小客車，在臺中市○○路、大墩二街口處，因「汽
　　車駕駛人拒絕接受第三十五條第一項各款測試之檢定（酒後
　　駕車拒絕酒測未肇事）」違規，為臺中市警察局第四分局員
　　警依法舉發等情，有舉發違反道路交通管理事件通知單、違
　　反道路交通管理事件裁決書各一份，現場取締相片、臺中市
　　警察局勤務指揮中心受理各類案件紀錄單等在卷可稽。
  (二)雖受處分人以上開情詞置辯，惟查：
    1.據「執勤員警陳稱，於九十六年四月十一日○時許，接獲
      分局勤務中心通報，前往本市○○路上（近大墩二街口）
      往北方向，發現一部車號ＯＣ─九二八七號自小客車停放
      於快車道上，經上前查看發現該車引擎未熄火，駕駛人昏
      睡於駕駛座上，且身上有濃厚之酒味，經叫醒駕駛人候要
      求其接受呼氣酒精測試器測試，惟駕駛人於現場故意不配
      合警方酒精濃度測試，藉故拖延時間（約一小時），始依
      拒絕接受酒精測試舉發」，此有原舉發機關九十六年五月
      三十一日之函件在卷可稽。再者，原舉發機關之執勤員警
      即證人李建中於九十六年七月十八日到庭具結證稱：（取
      締的時間、地點？）我們在九十六年四月十一日零時十八
      分，據台中市警察局勤務中心，接到通報，表示在東興路
      二段一一一號跟東興路、大墩二街口附近，有一部ＯＣ─
      九二八七的自小客車，疑似酒醉在車上睡覺，將車子停在
      路中。（到現場時，異議人的車子是停在哪裡？）停在所
      呈報的照片所示的慢車道上。就是東興路上的慢車道上，
      並不是停在路肩。（你們到現場時，異議人的車子引擎有
      無熄火？）沒有，引擎還在發動，車窗是搖下來的，他坐
      在駕駛座上昏睡，如照片所示。（異議人是經你們叫醒？
      ）是的。也叫了蠻久的才醒。（依你呈報的照片，車旁地
      上有一攤白色物質為何？）應該是他的嘔吐物，且車內有
      蠻濃的酒味。（異議人的車上有無發現酒瓶嗎？）我們看
      的時候沒有發現酒瓶。（異議人有無辯稱他是在車上喝酒
      嗎？）他在現場沒有說。（異議人有無說他在等朋友？）
      沒有。（在你們取締後，異議人的朋友有沒有來找他？）
      沒有。我們在現場處理約一個小時，都沒有見到他的朋友
      。（後來這個案件如何結束的？）我們在現場要求他接受
      警方的酒測，他都不接受，到最後才含著酒測器，但是他
      又不配合吹氣，所以沒有辦法測酒測濃度，我們就告知他
      的權利，就依照拒測來處理。（本件是依照拒測還是依照
      酒後駕車來取締？）未肇事的話，他可以拒絕警方檢測，
      我們就是依照拒絕警方檢測來取締他違規等語（見本院九
      十六年七月十八日訊問筆錄第一至四頁）。依證述內容觀
      之，核與卷附現場取締照片內容大致相符，是受處分人確
      有上述違規事實，堪以認定，其所辯不足採。
　　2.按交通警員製單舉發違反道路交通管理處罰條例所列之違
      規事實，本質上為行政處分，係公務員基於職務上權力，
      依法就特定之具體事件所為具有公法上效果之單方行政行
      為，基於公務員為公法上行為具有公信力之原則，該行政
      處分當可被推定為真正，其據以依法處分之事實認定亦為
      正確無誤，本此公信原則，乃立法者賦予行政機關制定違
      反道路交通事件統一裁罰標準及處理細則，使值勤警員得
      當機處分以維護交通秩序、安全之行政目的，反之，若謂
      公務員一切行政行為均需預留證據以證其實，則國家行政
      勢必窒礙難行，據此，刑事訴訟法就犯罪證據有關之規定
      中，與行政秩序罰之交通違規裁罰本旨不合之部分，自不
      在準用之列。本件現場舉發員警與受處分人素昧平生，並
      無仇隙，衡情舉發之員警當無設詞攀誣、濫予舉發之理，
      本件既無任何證據足證警員有捏造事實、違法取締之情事
      ，則執勤警員本其維護交通秩序、安全職責所為之舉發，
      自應受到合法、正確之推定。
五、據上論斷，應依道路交通管理處罰條例第八十七條第二項，
　　道路交通案件處理辦法第十九條，裁定如主文。
中　　華　　民　　國　　96　　年　　9 　　月　　7 　　日
                  交通法庭  法　官  賴恭利
以上正本證明與原本無異。
如不服本裁定應於送達後五日內向本院提出抗告狀。
                            書記官　孫立文
中　　華　　民　　國　　96　　年　　9 　　月　　7 　　日
